【裁判字號】    98,台抗,754
【裁判日期】    980930
【裁判案由】    請求損害賠償
【裁判全文】
最高法院民事裁定              九十八年度台抗字第七五四號
再 抗告 人  中花蕊有限公司
法定代理人  乙○○
訴訟代理人  潘永芳律師
上列再抗告人因與 甲○○○ ○○○○○○ ○ ○○○○○○○○ ○○○○（美商樂蒔股
份有限公司）間請求損害賠償事件，對於中華民國九十八年四月
二十七日台灣高等法院裁定（九十八年度抗字第六九七號），提
起再抗告，本院裁定如下：
    主  文
再抗告駁回。
再抗告訴訟費用由再抗告人負擔。
    理  由
本件再抗告人向台灣台北地方法院（下稱台北地院）起訴，請求
相對人 甲○○○ ○○○○○○ ○ ○○○○○○○○ ○○○○給付承攬報酬之遲延利息
及倉租共新台幣一千一百八十六萬二千二百十一元本息。經該院
以無管轄權，亦無法移送管轄為由，依民事訴訟法第二百四十九
條第一項第二款規定裁定駁回其訴。再抗告人以相對人在台灣所
設分公司之主事務所在台北市，且兩造係在台灣簽約，依民事訴
訟法第二條第二項及第十二條規定，我國應有管轄權；縱相對人
之分公司已撤回認許登記，但依公司法第三百七十八條規定，我
國亦有管轄權；況相對人在前案即台北地院九十三年度國貿字第
七號兩造間請求承攬報酬事件，未為無管轄權之抗辯，於本件訴
訟自不得為無管轄權之抗辯云云，提起抗告。原法院以：相對人
為外國法人，原在台灣設有分公司，惟已於民國九十四年五月二
十六日經經濟部准其撤回認許，並撤銷登記，故再抗告人於九十
七年一月二十四日提起本件訴訟時，相對人在中華民國並無主事
務所或主營業所，無民事訴訟法第二條第二項規定之適用。至公
司法第三百七十八條及第三百八十條第一項固規定：外國公司經
認許後，無意在中華民國境內繼續營業者，應向主管機關申請撤
回認許，但不得免除申請撤回以前所負之責任或債務；撤回認許
之外國公司，應就其在中華民國境內營業，或分公司所生之債權
債務清算了結，所有清算未了之債務，仍由該外國公司清償之。
僅係規範撤回認許之外國公司對其撤回認許前之營業應負責任之
範圍，並未涉及該撤回認許之外國公司如因此涉訟，應由何法院
管轄。且再抗告人未主張及證明相對人在中華民國境內有可扣押
之財產，無從依民事訴訟法第三條規定，認我國法院就本件訴訟
有管轄權。又再抗告人已自承系爭承攬契約係由相對人之在台負
責人與伊在香港簽約下單，產品在香港驗貨後，由大陸運至美國
屬實，而依其所提出之訂單記載，亦無從據以認定兩造係在台灣
簽約。則系爭承攬契約之簽約地及履行地均不在中華民國境內，
我國法院自無從依民事訴訟法第十二條規定取得訴訟管轄權。再
者，依台北地院九十三年度國貿字第七號民事判決書記載，該事
件係因相對人未為無管轄權之抗辯，法院依民事訴訟法第二十五
條規定取得管轄權。本件訴訟與該事件，為各自獨立之訴訟，不
能因此謂相對人在本件訴訟不得再為管轄權之抗辯。爰以裁定駁
回再抗告人之抗告。經核於法並無違誤。再抗告意旨，指摘原裁
定違背法令，聲明廢棄，為無理由。
據上論結，本件再抗告為無理由。依民事訴訟法第四百九十五條
之一第二項、第四百八十一條、第四百四十九條第一項、第九十
五條、第七十八條，裁定如主文。
中    華    民    國  九十八  年    九    月   三十   日
                      最高法院民事第六庭
                          審判長法官  劉  福  來
                                法官  陳  國  禎
                                法官  陳  重  瑜
                                法官  吳  麗  女
                                法官  簡  清  忠
      本件正本證明與原本無異
                                      書  記  官
中    華    民    國  九十八  年    十    月   十三   日
                                                      v


司法院資訊處製作；財團法人民間司法改革基金會備份。
